臺灣板橋地方法院刑事裁定　　　　　　　　　　　　　　九十三年度聲再字第九號
　　聲　請　人
　　即受判決人　甲○○
右列聲請人因違反肅清煙毒條例案件，對於本院八十七年四月十日確定判決（八十七
年度訴字第三七一號），聲請再審，本院裁定如左：
    主  文
再審之聲請駁回。
    理  由
一、本件聲請再審意旨略以：聲請人甲○○自民國八十七年一月間某日起至同年二月
    十日止，連續在臺北縣新莊市○○路七四六巷二十九號及同市○○路旁，以將毒
    品海洛因參入香菸內點火吸食之方式，多次施用第一級毒品海洛因，為警當場查
    獲，並報請臺灣板橋地方法院檢察署檢察官偵查。聲請人於偵查中除前開施用第
    一級毒品海洛因之罪外，另又向承辦檢察官坦承偶爾施用第二級毒品安非他命之
    情，嗣同署檢察官以聲請人連續施用第一、二級毒品，而以八十七年度偵字第三
    四四七號提起公訴，然原審僅就聲請人施用第一級毒品海洛因部分，判處有期徒
    刑三年二月，而聲請人施用第二級毒品安非他命部分竟未一併審理判決，亦未將
    此部分原因載明於判決中，有違刑事訴訟法第三百十條第一項之規定。又肅清煙
    毒條例於八十七年五月二十日總統令修正公布法規名稱為毒品危害防制條例，該
    條例第二十條規定犯第十條之罪者，檢察官應先將被告送勒戒處所觀察、勒戒，
    其期間不得逾一月；經觀察、勒戒後，無繼續施用傾向者應由檢察官為不起訴之
    處分；有繼續施用毒品之傾向者，由檢察官聲請法院裁定令入戒治處所施以強制
    戒治，其期間為一年。聲請人因施用第一級毒品，對於原審判處有期徒刑三年二
    月，實有不服，是因有確實之新證據足以證明，蓋八十七年五月二十日公布之毒
    品危害防制條例已將施用毒品行為除罪化，不另判處徒刑，改為勒戒、戒治等保
    安處分，對於已經判決之徒刑，應予以撤銷，改為觀察、勒戒或戒治處分始為正
    確，且聲請人前開施用第二級毒品安非他命部分，係適用毒品危害防制條例之規
    定，於八十七年八月二十七日經法院裁定觀察、勒戒，嗣因有繼續施用毒品傾向
    ，於同年九月十九日再經法院裁定戒治處所施以強制戒治，而原審將施用第一級
    毒品海洛因部分，以違反肅清煙毒條例規定判處有期徒刑三年二月，另聲請人施
    用第二級毒品安非他命部分，則適用毒品危害防制條例第二十條規定裁定觀察、
    勒戒、強制戒治，原審如此任意選擇，在修正前、修正後，做出「一罪分判」，
    自屬「一罪兩罰」之違背法令，依刑事訴訟法第四百二十條第一項第六款、第四
    百二十一條規定聲請再審云云。
二、按不得上訴於第三審法院之案件，除前條規定外，其經第二審確定之有罪判決，
    如就足生影響於判決之重要證據漏未審酌者，亦得為受判決人之利益，聲請再審
    ；依第四百二十一條規定，因重要證據漏未審酌而聲請再審者，應於送達判決後
    二十日內為之，刑事訴訟法第四百二十一條、第四百二十四條分別定有明文。又
    有罪之判決確定後，因發見確實之新證據，固得依刑事訴訟法第四百二十條第一
    項第六款為受判決人之利益聲請再審，惟所謂確實之新證據，係指該證據於事實
    審法院判決前已經存在，因未經發見，不及調查斟酌，而於判決後，始行發見，
    且毋須經調查程序，顯然可認為足以動搖原確定判決，而為受判決人有利之判決
    者為限。
三、查本件聲請人以刑事訴訟法第四百二十一條規定聲請再審部分，因本院八十七年
    度訴字第三七一號違反肅清煙毒條例案件非不得上訴於第三審法院之案件，且該
    案判決亦非「第二審確定」之有罪判決，並於八十七年五月七日已合法送達被告
    無訛，有該判決影本、臺灣高等法院被告全國前案紀錄表、送達證書可稽，並經
    本院核閱八十七年度訴字第三七一號卷屬實，聲請人遲至九十三年六月二日始向
    本院聲請再審，此亦有聲請人所提再審狀上蓋有本院收狀戳可證，已逾聲請再審
    之二十日法定期間，是聲請人以刑事訴訟法第四百二十一條規定聲請再審，與該
    條規定之法定要件均有未合，其聲請再審之程序違背規定甚明。
四、次查，法院不得就未經起訴之犯罪審判，刑事訴訟法第二百六十八條定有明文。
    又毒品危害防制條例於八十七年五月二十日修正公布前，海洛因係前肅清煙毒條
    例所規定之毒品，不得非法施用；而安非他命係中樞神經興奮劑，具有輕微之成
    癮性，服用後會產生依賴性、耐藥性，並引起不安、頭昏、顫抖、亢進性反應、
    失眠、焦慮、譫妄、慢性中毒、精神障礙、類似精神分裂之錯覺、妄想及伴有行
    動與性格異常等副作用，其劑量增大時，甚或會死亡，而其慣用者，由於精神錯
    亂，更具有暴力攻擊及反社會行為等傾向，情況非常嚴重，尤以戒解不易，其毒
    害不在煙毒之下，前經行政院衛生署七十九年十月九日以七九年十月九日衛署藥
    字第九○四一四二號公告列入前麻醉藥品管理條例第二條第四款所定化學合成麻
    醉藥品管理，限供醫藥及科學上之需要，不得非法輸入、製造、運輸、販賣、持
    有、施打或吸用，並自同年月十一日起生效。茲聲請人自承於上開時間分別施用
    毒品安非他命、海洛因，則八十七年五月二十日毒品危害防制條例修正公布前，
    聲請人所為，即應分別依前麻醉藥品管理條例第十三條之一第二項第四款之非法
    吸用化學合成麻醉藥品罪、前肅清煙毒條例第九條第一項之施用毒品罪論處，而
    觀諸臺灣板橋地方法院檢察署八十七年偵字第三四四七號起訴書係僅就聲請人施
    用海洛因之犯行提起公訴，有該起訴書影本附卷可稽，則法院自不得就未經起訴
    之吸用安非他命犯行審判，且原審就聲請人施用毒品海洛因之犯行，於八十七年
    四月十日即八十七年五月二十日毒品危害防制條例修正公布前以聲請人犯肅清煙
    毒條例第九條第一項之施用毒品罪，以八十七年度訴字第三七一號判處有期徒刑
    三年二月，於法有據，自無聲請人所指原審任意選擇修正前之肅清煙毒條例或修
    正後毒品危害防制條例規定，而有「一罪分判」或「一罪兩罰」之情形。況且，
    聲請人所舉上開聲請再審之事由，亦與刑事訴訟法第四百二十條第一項第六款所
    謂確實之新證據，係指該證據毋須經調查程序，顯然可認為足以動搖原確定判決
    ，而為受判決人有利之判決者，迥不相侔。是聲請人所提事證亦不符合刑事訴訟
    法第四百二十條第一項第六款規定之要件。綜上，聲請人就上開確定判決聲請再
    審，於法不合，應予駁回。
據上論斷，應依刑事訴訟法第四百三十三條、第四百三十四條第一項，裁定如主文。
中　　　華　　　民　　　國　　九十三　　年　　　七　　　月　　　六　　　日
                          臺灣板橋地方法院刑事第七庭
                              法  官  楊 志 雄
右正本證明與原本無異
如不服本裁定應於送達後五日內向本院提出抗告狀
                              書記官  胡 勤 義
中　　　華　　　民　　　國　　九十三　　年　　　七　　　月　　　六　　　日
